【裁判字號】    90,訴,384
【裁判日期】    900329
【裁判案由】    妨害自由
【裁判全文】
台灣台中地方法院刑事判決                            九十年度訴字第三八四號
    公  訴  人  臺灣台中地方法院檢察署檢察官
    被      告  丙○○
    選任辯護人  蔡瑞煙
                柯開運
    被      告  己○○
    選任辯護人  柯開運
    被      告  庚○○
    選任辯護人  黃耀南
                柯開運
右列被告因妨害自由案件，經檢察官提起公訴（八十九年度偵字第五五六○號），本
院判決如左：
    主      文
丙○○、己○○、庚○○共同以非法方法，剝奪人之行動自由，各處有期徒刑陸月，
如易科罰金均以參佰元折算壹日。
    事      實
一、丙○○為向丁○○追索所積欠之新台幣（下同）二百萬元債務，乃與己○○、庚○○共同基於妨害自由及傷害犯意之聯絡，由丙○○於民國（下同）八十九年三
    月二十八日下午六時許，以電話邀約丁○○至彰化縣員林鎮○○○街三二七號三
    樓金歡喜ＫＴＶ（起訴書誤載為員林鎮○○路合家歡ＫＴＶ）二樓包廂商討還款
    事宜。嗣於當（二十八）日晚間九時許丁○○友人丑○○駕駛丁○○之妻戊○○○所有車號Ｂ５─二一五九號自小客車，搭載丁○○前往上址，二人進入二樓包
    廂內，丙○○、己○○、庚○○與在場其他不詳姓名之人共約十餘人即將包廂門
    關上，要求丁○○清償二百萬元之債務。丁○○表示有意見，即被其中一不詳姓
    名男子，持瓷杯往丁○○臉部太陽穴砸下，致丁○○受有右前額二Ｘ０．三公分
    、右上眼臉三Ｘ０．二、二Ｘ０．二公分、右臉頰一Ｘ０．二公分、鼻樑０．六
    Ｘ０、一公分裂傷之傷害。丙○○並要丁○○將上開Ｂ５─二一五九號自小客車
    質押以為還款擔保，且要丁○○以電話聯絡渠妻將上開Ｂ５─二一五九號自小客
    車原廠資料、戊○○○身分證、印章等物備妥置於台中市○○路○段四九○號聯
    邦調茶局泡沬紅茶店。庚○○復拿出事先即已寫好之協議書、借據、現金保管條
    共三紙要求丁○○依該內容再寫一遍並簽名其上，丙○○等人並對丁○○恐嚇稱
    「這一票朋友都在跑路，沒有簽的話，包括你的朋友（指丑○○）今天都不要回
    去」等語，致丁○○心生畏懼，無奈只得依丙○○等人所言為之。嗣己○○復駕
    駛車號Ｍ６─二○七六號自小客車搭載丙○○及另一不詳姓名之人強押丁○○，
    另其餘不詳姓名之人則駕駛另輛車號ＲＩ─七一二○號自小客車強押丑○○返回
    台中，於取得該Ｂ５─二一五九號自小客車相關證件後，丙○○等人才釋放丁○○、丑○○，在釋放之前並脅迫丁○○於翌（二十九）日攜二百萬元前去換回該
    Ｂ５─二一五九號自小客車，否則即將該車賣掉。嗣經丁○○報警處理，為警循
    線於八十九年三月二十九日中午十二時許，在台中市○○路與中港路口，查獲己○○駕駛Ｍ６─二○七六號自小客車搭載丙○○正欲前往向丁○○收取二百萬元
    ，並扣得Ｂ５─二一五九號自小客車一輛、領牌登記證一張、張賴碧蓮身分證、
    印章各一只等物。
二、案經被害人丁○○訴請台中市警察局第四分局報告台灣台中地方法院檢察署檢察
    官偵查起訴。
    理    由
一、訊據被告丙○○、己○○、庚○○均矢口否認有上開犯行，被告丙○○辯稱：因
    丁○○欠伊錢，係丁○○主動約伊至員林鎮金歡喜ＫＴＶ見面，亦係丁○○自己
    提出要以該Ｂ５─二一五九號自小客車為擔保，到台中聯邦調茶局泡沬紅茶店時
    亦係丁○○本人下車去拿，並未限制丁○○行動自由云云。被告己○○辯稱：伊
    與丙○○住同一棟大樓，因丙○○不會開車乃要求伊開車載渠至員林鎮金歡喜Ｋ
    ＴＶ，伊僅知丙○○、庚○○與丁○○及其魏姓友人等人在包廂內談債務一事，
    因伊中途離開去買檳榔，詳細情形伊不清楚，回台中亦係伊開車載丙○○、丁○○同往，丑○○則搭另輛車子云云。被告庚○○則辯稱：伊係於員林鎮○○路金
    歡喜ＫＴＶ任職，因丙○○電話告知伊丁○○要來金歡喜ＫＴＶ，伊始於包廂內
    等丁○○，因丁○○欠伊二百萬元，該Ｂ５─二一五九號自小客車即係丁○○自
    己交予伊保管，並言明翌︵二十九︶日拿二百萬元來贖車，借據、同意書均係丁○○自己同意寫的，並無人逼迫丁○○簽立云云。
二、然查，右揭事實業據告訴人丁○○及證人丑○○於警訊、偵訊及本院審理中指述
    、證述綦詳，復有驗傷診斷書、贓物領據各一紙在卷可稽。雖被告等人舉證人朱
    勝瑤、黃俊偉、子○○、壬○○、乙○○、辛○○、甲○○、癸○○為證，惟該
    等證人並未於八十九年三月二十八日當日在場目睹所有經過情形，業據該等證人
    到庭證述明確，是其等亦僅能證明被告丙○○與丁○○間或有金錢往來之債務糾
    葛，尚難認被告等人未涉有上揭罪行。被告己○○自承：「我和丙○○是在同一
    大樓的鄰居，因為她不會開車，所以要我開車載他到員林鎮金歡喜ＫＴＶ，我只
    知道丙○○、庚○○與丁○○和的魏姓朋友在包鄉內談債務事情，我中途有離開
    去買檳榔，詳細情形我不清楚。回台中也是我開車載丙○○、丁○○一起去的，
    他的魏姓朋友是搭乘另一輛車子離開的等語」。被告庚○○自承：「我任職於員
    林鎮○○路金歡喜ＫＴＶ，因為丙○○打電話告訴我丁○○要到金歡喜ＫＴＶ，
    我才在包廂內等丁○○，因丁○○欠她（丙○○）二百萬元，丁○○是自己把車
    號Ｂ三─二一五九號的自小客車交給我保管的，並說好要在二十九日拿二百萬元
    來贖車回去，借據同意書也都是丁○○自己同意寫的，沒有人強逼他寫等語。又
    倘若誠如被告丙○○等人所言係丁○○自願簽立協議書等字據及將該Ｂ５─二一
    五九號自小客車交予庚○○保管，則何以丁○○既已簽立協議書、借據、現金保
    管條後，又需再將Ｂ５─二一五九號自小客車交予庚○○保管？再設若丁○○、
    丑○○係行動自由並未受限制，何以不由丁○○、丑○○駕原車返回台中取證件
    或由丁○○、丑○○坐同一輛車返回台中，而係被安排分開坐車？又Ｂ５─二一
    五九號自小客車若僅係交由庚○○保管，為何又需取得該車原廠證件及車主張賴
    碧蓮之身分證、印章？又若非有強暴、脅迫之事，違反被害人意志之事，被害人
    丁○○又何以有外傷？凡此皆與常情有違。況被告丙○○供稱：到達台中時係丁○○自行下車去取證件；惟被告己○○則於警訊中供稱：係丙○○陪同丁○○下
    車去拿的；是其等之供述即矛盾不一。證人即被害人丁○○之配偶戊○○○到庭
    供證稱：「當天是晚上深夜，我接到我先生的電話，要我將車子證件，車主聯、
    印章、身分證影本，帶去聯邦調茶局泡沫紅茶，我有在電話中問我先生，你是不
    是被綁架了，我先生說是，」「在這中間，他們一再崔，並告訴我不得報警，否
    則我先生會沒命回家」等語。綜上所述，被告丙○○、己○○、庚○○上開所辯
    ，均顯係事後圖卸刑責之詞，不足採信，事證明確，被告三人犯行洵堪認定。被
    告庚○○聲請安排測謊，本院認事證已臻明確，毋庸再為測謊併此敘明。
三、核被告丙○○、己○○、庚○○三人所為，均係犯刑法第三百零二條第一項非法
    剝奪人之行動自由罪及同法第二百七十七條第一項之傷害罪、及第三百零五條恐
    嚇危害安全罪、第三百零四條第一項強制罪，被告等所為強迫告訴人立下協議書
    、借據、現金保管條之使人行無義務之事之低度行為，應為剝奪人行動自由之高
    度行為所吸收，不另論罪。被告等同時對丁○○、丑○○二人所犯妨害自由行為
    為競合犯，從一重論罪，被告等所犯上開四罪間，有方法結果之牽連關係，為牽
    連犯，應依刑法第五十五條從一重之刑法第三百零二條第一項非法剝奪人之行動
    自由罪處斷。再被告丙○○、己○○、庚○○三人與其餘不詳姓名人士間，有犯
    意聯絡與行為之分擔，均為共同正犯，均依共犯論科。爰審酌被告僅為催討債務
    而犯罪之動機、目的、手段、所生危害及否認犯行之犯後態度等一切情狀，量處
    如主文所示刑，並諭知易科罰金之折算標準，以示懲儆。按中華民國九十年一月
    四日修正，同年月十日經總統公布施行之刑法第四十一條規定：「犯最重本刑為
    五年以下有期徒刑以下之刑之罪，而受六個月以下有期徒刑或拘役之宣告，因身
    體、教育、職業、家庭之關係或其他正當事由，執行顯有困難者，得以一元以上
    三元以下折算壹日，易科罰金。但確因不執行所宣告之刑，難收矯正之效，或難
    以維持法秩序者，不在此限。」「併合處罰之數罪，均有前項情形，其應執行之
    刑逾六月者，亦同」又前述易科罰金之折算標準，業據罰金罰鍰提高標準條例第
    二條前段規定就其原訂數額提高為一百倍折算壹日。依首揭規定，本件被告於行
    為後，法律有變更，自應適用裁判時之法律，併此敘明。
三據上論斷，應依刑事訴訟法第二百九十九條第一項前段，刑法第二十八條、第三
    百零二條第一項第三百零四條第一項、第三百零五條、第二百七十七條第一項
    、第五十五條，第四十一條第一項前段、第二條第一項前段，罰金罰鍰提高標準
    條例第一條前段、第二條，判決如主文。
中    華    民    國      九十      年      三      月     二 十九      日
                          臺灣臺中地方法院刑事第七庭
                                    法  官  黃  松  竹
右正本證明與原本無異。
如不服本判決，應於送達後十日內，向本院提出上訴狀，上訴於台灣高等法院台中分
院(須附繕本)。
                                    書記官
中    華    民    國      九十      年      三      月     二 十九      日
附錄：
刑法第三百零二條第一項︰私行拘禁或以其他非法方法剝奪人之行動自由者，處五
年以下有期徒刑拘役或三百元以下罰金。


司法院資訊處製作；財團法人民間司法改革基金會備份。
